【裁判字號】    99,上訴,1822
【裁判日期】    990804
【裁判案由】    殺人未遂等
【裁判全文】
臺灣高等法院刑事判決                99年度上訴字第1822號
上  訴  人  臺灣板橋地方法院檢察署檢察官
被      告  乙○○
指定辯護人  本院公設辯護人李廣澤
上列上訴人因被告殺人未遂等案件，不服臺灣板橋地方法院98年
度訴字第4697號，中華民國99年4月20日第一審判決（起訴案號
：臺灣板橋地方法院檢察署98年度偵字第30397號），提起上訴
，本院判決如下：
    主  文
原判決撤銷。
乙○○以加害身體之事恐嚇他人，致生危害於安全，處拘役貳拾
日，如易科罰金，以新臺幣壹仟元折算壹日。扣案之水果刀壹把
及膠帶壹捲均沒收。
    事  實
一、乙○○於民國（下同）98年11月1日晚間十時十分許，在臺
    北縣三重市○○街45號店內飲酒，因酒醉與甲○○起口角爭
    執，嗣店主顏晨旭欲送乙○○坐計程車，於途中因甲○○跟
    隨在後要被告快走，並與被告拉址，致被告跌倒，被告乃心
    生怨懟，乃前往三重市○○路某處購買水果刀一把，並以膠
    帶將刀子纏繞在其右手大拇指上，返回上開處所欲與甲○○
    理論，恰見甲○○正站在上址店外，背對被告之行進方向講
    電話，乙○○基於恐嚇之犯意，自後方靠近甲○○，於距離
    一步之處，由下往上反手揮動手上之水果刀，作勢欲砍甲○
    ○，適逢顏晨旭見狀，大喊「快跑」，甲○○旋即迅速逃離
    ，進入隔壁之檳榔攤內躲避，被告追趕數步後，仍在外叫囂
    ，並敲門要求甲○○出來，致生危害於安全。嗣因巡邏員警
    經過，被告始遭制伏，並扣得前述水果刀一把及膠帶一捲。
二、案經台北縣政府警察局三重分局移送臺灣板橋地方法院檢察
    署檢察官偵查起訴。
    理  由
壹、程序部分：
    按被告以外之人於審判外之言詞或書面陳述，除法律有規定
    者外，不得作為證據。被告以外之人於偵查中向檢察官所為
    之陳述，除顯有不可信之情況者外，得為證據。被告以外之
    人於審判外之陳述，雖不符前4條之規定，而經當事人於審
    判程序同意作為證據，法院審酌該言詞陳述或書面陳述作成
    時之情況，認為適當者，亦得為證據。當事人於法院調查證
    據時，知有第159條第1項不得為證據之情形，而未於言詞辯
    論終結前聲明異議者，視為有前項之同意。刑事訴訟法第15
    9條之5定有明文。本件認定事實所引用之卷內所有供述證據
    ，並無證據證明係公務員違背法定程序所取得，與本案亦有
    自然之關連性，被告於本院準備程序迄至本案言詞辯論終結
    ，均不爭執該等卷證之證據能力（見本院卷第17頁、第28頁
    背面）。且卷內之文書證據，亦無刑事訴訟法第159條之4之
    顯有不可信之情況或其他不得作為證據之情形，本院認引為
    證據為適當，是依刑事訴訟法第159條之4、159條之5等規定
    ，下述認定事實所引用之證據方法依法均應認有證據能力。
貳、實體部分：
一、上揭犯罪事實，業據被告乙○○於迭於偵查迄本院審理時均
    坦承不諱（見偵卷第34頁、41頁，原審卷第23頁背面、75頁
    ，本院卷第18頁背面、第32至33頁）。且查：
  (一)被告於上開時地飲酒後，因故與甲○○發生衝突而受傷，遂
    前往臺北縣三重市○○路某處購買水果刀，並以膠帶將水果
    刀纏繞在右手大拇指上之後，返回上址店外，欲找甲○○理
    論，惟經甲○○發覺逃跑，躲入隔壁檳榔攤內而未受傷，被
    告則為巡邏員警到場制伏之事實，業經證人即在場之甲○○
    、顏晨旭，暨證人即到場處理員警李宣郁、徐偉達於原審審
    理時證述綦詳，核與被告自白相符。復有台北縣立醫院診斷
    書乙紙、水果刀一把、膠帶一捲扣案可證。
  (二)被告係距一步之遙，朝甲○○之背部，反手由下往上揮動水
    果刀，其力道自遠不如正手由上向下刺劃，且當時被告距離
    甲○○仍有一個人之寬度，此業據證人顏晨旭於原審審理時
    證述明確，足認被告並非瞄準甲○○之身體要害始猛力揮擊
    ，且距離上亦難揮中甲○○，自難逕認被告主觀上有致甲○
    ○於死之犯意。且被告迭稱：我因左手大拇指曾經斷過手筋
    ，無法使力，怕掉落，才用膠帶纏住等語，顯見其拇指無法
    使力，衡情自無砍殺他人之能力，難認其有殺人之犯意。
  (三)被告自偵查迄至本院審理時均稱，其只是要嚇嚇對方（見偵
    卷第34頁、41頁，原審卷23頁背面、75頁，本院卷第18頁背
    面、第32至33頁）。復參諸證人甲○○於原審審理時復證述
    ：「（被告朝你揮幾刀？）一刀。」、「（被告持刀追逐你
    時，口中有無喊什麼話？）他叫我『不要跑』。」、「（你
    認為被告當時有殺死你的意思，還是他只是要教訓你？）應
    該是教訓我，沒有要殺死我的意思。」（見原審卷第69頁、
    71  頁）等語。再對照證人顏晨旭證稱：「被告揮舞水果刀
    追逐甲○○到檳榔攤，被告追不到甲○○就走出來，我跟陳
    姓班長兩人怕被他追到就一起逃跑，我跑的比較快往大馬路
    上逃跑，之後我看到巡邏員警，就向員警表示『那邊有人拿
    刀要殺人趕快過來』，那兩位員警就迅速處理這件事情。」
    、「（被告追逐你大概多遠？）被告只追了我兩、三步，沒
    有一直追。」、「（被告追逐你時口中有無喊什麼？）他只
    有叫說『不要跑』」等語（見原審卷第66頁），參諸被告右
    手拇指無力之情形，益徵被告確係出於恐嚇加害身體安全之
    犯意，而為揮刀威嚇甲○○並追逐之。
  (四)再按刑法第305條恐嚇罪所稱之「以加害生命、身體、自由
    、名譽、財產之事，恐嚇他人」者，係指以使人心生畏怖為
    目的，而將加惡害之旨通知於被害人而言。茲被告以距離一
    步之遙，朝證人甲○○之背部，反手由下往上揮動水果刀時
    ，既距離尚遠，目的顯不在傷害甲○○，而係示知甲○○其
    已持刀接近，雖甲○○斯時不知此情形，然旋因證人顏晨旭
    大喊「快跑」而知悉此狀況，隨即跑進隔壁之檳榔攤內躲避
    。而被告則加以追趕，並在外面叫囂。則證人甲○○於知悉
    被告揮刀時，事實上即已接收被告欲加惡害之意旨，且被告
    持刀追逐甲○○之舉，依一般社會通念，被告至少有加害身
    體安全之意，即被告之行為已明白表示，其欲加惡害於甲○
    ○，證人甲○○因而心生畏怖，始跑至隔壁之檳榔攤內躲避
    。是由被告揮刀、持刀追逐，進而於檳榔攤外叫囂要求甲○
    ○出來之整體行為觀之，被告已將加惡害之旨通知於證人甲
    ○○，並使甲○○心生畏怖，被告確有恐嚇危害安全罪之犯
    行。本件事證明確，被告犯行應堪認定。
二、核被告乙○○所為，係犯刑法第305條之恐嚇危害安全罪。
    公訴意旨認係犯刑法第271條第2項、第1項之殺人未遂罪部
    分，尚有未洽。惟起訴書已載明被告涉犯刑法第305條之罪
    ，自毋庸變更起訴法條。又公訴意旨認被告係一行為觸犯上
    開二罪名，為想像競合犯，茲就被訴犯刑法第271條第2項部
    分，不另為無罪之諭知。
三、原審疏未詳酌上情，遽為被告無罪之諭知，自有未合，檢察
    官上訴，指摘原判決為不當，為有理由，自應由本院將原判
    決予以撤銷改判。爰審酌被告欲向甲○○係因認甲○○毆打
    伊，一時氣憤，其智識程度不高，且未有實際傷害行為，所
    生危害之程度甚輕，及被告犯後仍自認犯行，態度良好等一
    切情狀，量處如主文所示之刑，並諭知易科罰金之標準。扣
    案之水果刀壹把及膠帶壹捲，均係被告所有，供本件犯罪所
    用之物，併宣告沒收之。
據上論斷，應依刑事訴訟法第369條第1項前段、第364條、第299
條第1項前段，刑法第305條、第41條第1項前段、第38條第1項第
2款，刑法施行法第1條之1，判決如主文。
本案經檢察官許仲瑩到庭執行職務。
中    華    民    國    99    年    8     月    4     日
                  刑事第十七庭  審判長法  官  王聰明
                                      法  官  黃雅芬
                                      法  官  陳世宗
以上正本證明與原本無異。
檢察官如不服本判決，應於收受送達後10日內向本院提出上訴書
狀，其未敘述上訴之理由者並得於提起上訴後10日內向本院補提
理由書（均須按他造當事人之人數附繕本）「切勿逕送上級法院
」。
被告不得上訴。
                                      書記官  李佳穎
中    華    民    國    99    年    8     月    4     日

司法院資訊處製作；財團法人民間司法改革基金會備份。
